【裁判字號】    94,交聲,66
【裁判日期】    950207
【裁判案由】    聲明異議
【裁判全文】
臺灣高雄地方法院刑事裁定              94年度交聲字第66號
原處分機關  交通部公路總局高雄區監理所
異  議  人  甲○○
上列異議人因違反道路交通管理處罰條例案件，對於交通部公路
總局高雄區監理所94年1 月20日所為之裁決處分（處分案號：高
監營字第裁80-Q00000000號）聲明異議，本院裁定如下：
    主  文
原處分撤銷。
甲○○使用註銷之駕駛執照駕駛機器腳踏車，處罰鍰新台幣玖仟
元。
    理  由
一、聲明異議意旨略以：異議人固不否認有於93年8 月29日駕駛
    車牌號碼XKY-425 號重型機車，行經宜蘭縣蘇澳鎮○○路○
    段之事實，惟否認有未領有駕駛執照駕車之違規事實。異議
    人之重型機車駕駛執照經交通部公路總局高雄區監理所高監
    自字第駕裁80-B00000000號裁決書（下稱前處分），逕行註
    銷，係因異議人重型機車駕駛執照遭人於91年10月2 日駕駛
    機器腳踏車於行駛道路，使用手持式行動電話進行撥接違規
    時冒用，異議人並無前處分之違規事實，高雄市政府警察局
    舉發違反道路交通管理事件通知單及前處分裁決書均未合法
    送達異議人，該裁決書逕行註銷異議人駕駛執照之處分自非
    適法。原處分機關以異議人之機器腳踏車駕駛執照已經註銷
    ，認異議人於93年8 月29日有未領有駕駛執照駕車之違規事
    實，裁處異議人罰鍰新台幣9,600 元，即有未妥，爰此依法
    聲明異議等語。
二、按汽車駕駛人駕駛執照業經吊銷、註銷仍駕駛小型車或機器
    腳踏車者，處新台幣6,000 元以上12,000元以下罰鍰，93年
    4 月21日修正，同年7 月1 日施行之道路交通管理處罰條例
    第21條第1 項第6 款定有明文。
三、經查：
    (1)異議人不否認有於93年8 月29日駕駛車牌號碼XKY-425 號
      重型機車，行經宜蘭縣蘇澳鎮○○路○段之事實，惟否認
      有未領有駕駛執照駕車之違規事實，並主張其重型機車駕
      駛執照先前遭註銷，係因其重型機車駕駛執照遭人冒用，
      前處分機關裁處罰鍰未合法送達所致云云，然查：
    前處分非係本件原處分機關裁罰之處分範圍，本院無從審
      究，縱前處分與本件交通裁罰事件有所關聯，依卷附交通
      部公路總局高雄區監理所高監自字第駕裁80-B00000000號
      違反道路交通管理事件裁決書，針對異議人於91年10月2
      日，在高雄市○○路○○路口，有機器腳踏車駕駛人於行
      駛道路時，使用手持式行動電話進行撥接之違規事實而裁
      罰罰鍰新台幣1,000 元之行政處分，業已於92年3 月18
      日經原處分機關將裁決書送達於異議人之住所，有送達回
      證1 紙在卷可稽。按處理違反道路交通管理事件，有關文
      書送達之規定，依行政程序法之規定。又送達於應受送達
      人之住居所、事務所或營業所為之；於應送達之處所不獲
      會晤應受送達人時，得將文書付與有辨別事理能力之同居
      人、受僱人或應送達處所之接收郵件人員，違反道路交通
      管理事件統一裁罰標準及處理細則第5 條、行政程序法第
      72條第1 項前段、第73條第1 項分別定有明文。而受公寓
      大廈管理委員會僱用之管理員，其所服勞務包括為公寓大
      廈住戶接收文件者，性質上應屬全體住戶之受僱人。故郵
      政機關之郵差送達文書於住居所、事務所或營業所，不獲
      會晤應受送達人，而將文書付與上開公寓大廈管理員者，
      為合法送達。上開裁決處分既已送達異議人住所並由該址
      公寓大廈管理員收受，即已合法送達，異議人以實際上並
      未收受否認前處分之效力，顯屬無據。
    前處分經合法送達後，嗣後並未經司法或行政機關撤銷，
      有本院公務電話紀錄1 紙附卷可憑。是因前處分主文部分
      ，對其他機關仍具有構成要件效力，其他機關為尊重國家
      公權，自應受其拘束，而不再審查，是受處分人執前開未
      經撤銷之有效行政處分，作為原處分機關為本件交通裁罰
      不適法之理由，所辯顯非有據，其駕車使用註銷牌照行駛
      之交通違規行為，事證明確，足堪認定。
    (2)異議人使用註銷之駕駛執照駕駛機器腳踏車之違規事實，
      經核應係違反93年4 月21日修正，同年7 月1 日施行之道
      路交通管理處罰條例第21條第1 項第6 款之規定，原裁決
      處分依據同條例第21條第1 項第1 款，規定裁處異議人罰
      鍰新台幣9,600元，於法即難謂為無誤。
五、綜上所述，異議人之重型機車駕駛執照，經交通部公路總局
    高雄區監理所高監自字第駕裁80-B00000000號違反道路交通
    管理事件裁決書裁處自92年4 月29日起易處吊銷，並逕行註
    銷，且於吊銷後起1 年內不得重新考領駕駛執照，異議人於
    上述時地，駕駛重型機車，則舉發單位即宜蘭縣政府警察局
    蘇澳分局頭城派出所依道路交通管理處罰條例之相關規定，
    對於異議人之上述違規行為逕行舉發，雖難認為有何違誤，
    然原處分機關即交通部公路總局高雄區監理所就異議人之上
    開違規行為，貿然依照93年4 月21日修正，同年7 月1 日施
    行之道路交通管理處罰條例第21條第1 項第1 款規定，裁處
    異議人罰鍰新臺幣9,600 元，經核則非適當，故應由本院裁
    定將原處分予以撤銷。另因異議人使用註銷之駕駛執照駕駛
    機器腳踏車之違規事實明確，故本院仍應依照同條例第21條
    第1 項第6 款之罰則規定，另為異議人如主文第2 項所示之
    諭知，以資適法。
六、據上論斷，應依道路交通案件處理辦法第20條前段，裁定如
    主文。
中    華    民    國    95    年    2     月     7    日
                  交通法庭      法  官  陳宛榆
以上正本證明與原本無異。
如不服本裁定應於送達後5日內向本院提出抗告狀。
中    華    民    國    95    年    2     月     7    日
                                書記官  劉企萍


司法院資訊處製作；財團法人民間司法改革基金會備份。
